臺灣臺北地方法院民事簡易判決
110年度北簡字第635號
原      告  黃祥華
            黃慶華  住○○市○區○○○○街00號                 
             前二人共同送達代收人  游家華

前二人共同
訴訟代理人  王世平律師
被      告  統一綜合證券股份有限公司

法定代理人  林寬成  
訴訟代理人  蘇詠心  
            柯家茵  
            黃異遠  
上列當事人間股票移轉登記事件，本院於民國110年1月25日言詞
辯論終結，判決如下：
    主      文
被告應將被繼承人黃美華名下「統一企業股份有限公司6,244股
」之股票移轉登記予原告黃祥華、黃慶華。
訴訟費用新臺幣肆仟壹佰玖拾元由被告負擔。
原告假執行之聲請駁回。
    事實及理由
一、原告主張：緣訴外人黃美華於民國106年3月12日罹癌去世，
    留有遺產，因其終身未婚，父母亦均過世，法定繼承人為其
    兄弟姐妹共6人即原告黃祥華、黃慶華及訴外人黃麗華、黃
    文華、黃月華、黃君華。黃美華生前立有代筆遺囑，指定將
    所有現金存款及動產由原告2人共同繼承，其他兄弟姊妹對
    此均表尊重，並簽署協議書（下稱系爭協議書）為憑，載明
    關於黃美華遺產繼承完全依照代筆遺囑執行，就被繼承人黃
    美華遺產關於由被告集中保管「統一企業股份有限公司」股
    份6,244股（下稱系爭股票）依代筆遺囑應由原告黃祥華、
    黃慶華共同繼承，原告持相關文件向被告申辦系爭股票繼承
    過戶登記，卻遭被告以原告須會同全體繼承人共同辦理而拒
    絕，為此依代筆遺囑、系爭協議書提起本訴等語。並聲明：
    ㈠如主文第1項所示。㈡願供擔保請准宣告假執行。
二、被告則以：被告為辦理股務代理之金融機構，代股票發行公
    司處理股票過戶事宜，原告未依公開發行股票公司股務處理
    準則第24條規定提出「全部繼承人」相關文件，自無從辦理
    系爭股票繼承過戶等語，資為抗辯。並聲明：㈠原告之訴及
    假執行之聲請均駁回；㈡如受不利判決，願供擔保請准宣告
    免為假執行。
三、本院之判斷： 
　㈠按代筆遺囑，由遺囑人指定3人以上之見證人，由遺囑人口述
    遺囑意旨，使見證人中之一人筆記、宣讀、講解，經遺囑人
    認可後，記明年、月、日及代筆人之姓名，由見證人全體及
    遺囑人同行簽名，遺囑人不能簽名者，應按指印代之；繼承
    人自繼承開始時，除本法另有規定外，承受被繼承人財產上
    之一切權利、義務。但權利、義務專屬於被繼承人本身者，
    不在此限，民法第1194條、第1148條第1項定有明文。
　㈡原告主張渠等依系爭遺囑及協議書繼承取得系爭股票一節，
    業據原告提出黃美華除戶謄本、遺產稅繳清證明書、繼承系
    統表、代筆遺囑及照片、系爭協議書、證券存摺明細等件為
    證（見本院卷第15至27頁），被告亦不爭執代筆遺囑及系爭
    協議書之真正，堪信為實。依卷附代筆遺囑顯示，黃美華於
    106年3月3日由王世平律師代筆書立遺囑，記載「…三、立遺
    囑人所有現金存款及動產均由弟黃祥華、妹黃慶華2人共同
    繼承。四、以上意旨，經王世華律師筆記貳份、宣讀、講解
    ，經立遺囑人認可後，記明本日為106年3月3日，並由立遺
    囑人親筆簽名、用印。」等語，下方有遺囑人黃美華、見證
    人王世平律師、黃煇慶、黃崇洪簽名，已符合民法第1194條
    關於代筆遺囑之程式規定，應認具有代筆遺囑之效力。此外
    黃美華之其餘繼承人即訴外人黃麗華、黃文華、黃月華、黃
    君華均同意黃美華遺產繼承完全依照代筆遺囑內容執行，渠
    等聲明放棄繼承等語，亦有系爭協議書在卷可憑，足認黃美
    華之其餘繼承人對於代筆遺囑之內容並無爭執，至黃美華其
    餘繼承人是否有向法院聲明拋棄，並不影響系爭協議書之效
    力。
  ㈢次按被繼承人之遺囑，定有分割遺產之方法，或託他人代定
    者，從其所定，民法第1165條第1項定有明文。前開代筆遺
    囑既表明所有現金存款及動產均由原告2人共同繼承，自屬
    遺產分割方法之指定，則原告依代筆遺囑、系爭協議書主張
    渠等因繼承取得黃美華所有系爭股票權利，並請求被告將系
    爭股票辦理繼承過戶，應屬有據。
四、綜上，原告依代筆遺囑、系爭協議書請求被告將系爭股票移
    轉登記予原告，為有理由，應予准許。
五、末按命債務人為一定之意思表示之判決確定或其他與確定判
    決有同一效力之執行名義成立者，視為自其確定或成立時，
    債務人已為意思表示，強制執行法第130條第1項定有明文。
    本件判決命被告將其受託辦理股務關於系爭股票移轉登記為
    原告所有，係屬命被告為一定意思表示之判決，揆諸前開規
    定，於本件判決確定時，始視為被告已為意思表示，倘許宣
    告假執行，使意思表示之效力提前發生，與前開規定不合，
    是原告聲請此部分假執行，應予駁回。
六、本件事證已臻明確，兩造其餘主張陳述及所提之證據，經本
    院斟酌後，認與判決結果不生影響，爰不逐一論列。
七、訴訟費用負擔之依據：民事訴訟法第78條。依職權確定訴訟
    費用額為4,190元（第一審裁判費），由被告負擔。
中　　華　　民　　國　　110 　年　　2 　　月　　26　　日
                  臺北簡易庭  法  官　張瓊華
以上正本係照原本作成。
如不服本判決，應於判決送達後20日內向本庭（臺北市中正區重
慶南路1段126巷1號）提出上訴狀。如委任律師提起上訴者，應
一併繳納上訴審裁判費。
中　　華　　民　　國　　110 　年　　2 　　月　　26　　日
                              書記官  賴敏慧